臺灣彰化地方法院刑事判決　　　　　　　　　　　　　九十年度易字第一四九號
　　公　訴　人　臺灣彰化地方法院檢察署檢察官
　　被　　　告　丙○○
右列被告因竊盜案件，經檢察官提起公訴（九十年度偵字第五○四一號），本院判決
如左：
   主  文
丙○○無罪。
   理  由
一、公訴意旨略以：被告丙○○意圖為自己不法之所有，於民國九十年七月六日，利
    用受僱於施王梅至彰化縣彰化市○○路八十六號整理該屋廢棄物之際，在彰化縣
    彰化市○○路八十八號後之王氏家廟，竊取甲○○與各派下員所公同共有之石珠
    一顆，嗣於同年月廿二日下午五時許，為警在彰化縣北斗鎮○○路十一之十三號
    查獲，因認被告涉有竊盜罪嫌云云。
二、按犯罪事實應依證據認定之，無證據不得推定其犯罪事實。又不能證明被告犯罪
    者，應諭知無罪之判決，刑事訴訟法第一百五十四條、第三百零一條第一項分別
    定有明文。又意圖為自己或第三人不法之所有，而竊取他人之動產者，為竊盜罪
    ，刑法第三百二十條第一項亦有明文規定。若行為人主觀上欠缺為自已或第三人
    不法所有之意圖，自不能以該罪相繩。
三、本件公訴人認被告涉有前述犯罪嫌疑，係以告訴人甲○○、證人施王梅、邱潤霖
    、鄭住雄、乙○○之證言，及告訴人甲○○所立具之贓物認領保管單為其主要論
    據。訊據被告丙○○雖坦承曾搬走石珠，惟堅決否認有何竊盜之犯行，辯稱：他
    是受僱於鄭住雄整理該處「王氏家廟」之土地，鄭住雄稱已徵得地主施王梅之同
    意，可以帶走石珠，他才將之帶走，雖有證人洪和銓曾出面阻止，但鄭住雄說和
    那個人與該地有利害關係，才故意要阻止工程進行；他從事這個行業多年，一向
    都是徵詢僱佣人同意後，才會把處理過的廢棄物搬走等語。經查：
（一）證人鄭住雄與證人邱潤霖曾共同前往證人施王梅承住處，向施王梅承租彰化市
      ○○路八十六號之土地，該處因九二一大地震建築物倒塌，故由鄭住雄透過電
      話簿廣告僱用被告以怪手協助整地等情業經，核與證人邱潤霖於警詢中供稱「
      九十年六月二日，（我）與鄭住雄一同前往施王梅住處協商，（地主施王梅）
      同意授權給我及鄭住雄使用該地（中華路八十六號）…我是經過地主施王梅同
      意後，我與鄭住雄協商於九十年七月六日動工，由鄭住雄僱用怪手至該處拆除
      因地震且年久失修倒塌的房屋，並整理土地」等語可證，並核與證人鄭住雄、
      施王梅於警詢中、偵訊中所述，及被告於本院調查中陳述情形互合，堪認被告
      與鄭住雄確實僅為單純之僱傭關係，對於該地之整理方式均聽從鄭住雄之指示
      。
（二）證人施王梅同意出租其所有位於彰化市○○路八十六號之土地，並拆除其上因
      經歷九二一大地震而倒塌之建築物；而「王氏家廟」位於中華路八十八號土地
      之後方，與前述八十六號土地有相鄰關係，而該處本有數個獨立之建築物（含
      王氏家廟），但均因地震而倒塌，且已散落一地無從辨認等情，業據證人邱潤
      霖於偵查中及警詢中證述屬實，並有照片九張在卷可稽。至該家廟之拆除究竟
      有無得到地主之同意一節，經查該處家廟之管理人早年為證人施王梅之外祖父
      王茂盛，今日管理權之歸屬仍在涉訟中，業據告訴人王慶瑞及證人施王梅於偵
      查中證述屬實，並有建築改良物登記簿一紙在卷可稽，故關於目前「王氏家廟
      」管理權之歸屬仍有疑問。雖證人施王梅於警詢及偵訊中均否認曾授權證人邱
      潤霖得以拆除王氏家廟，惟證人邱潤霖於警詢中供稱：「原本該王氏家廟早已
      荒蕪及倒塌，而該處也是經過地主施王梅同意才拆除」等語，核與證人鄭住雄
      於警詢中證稱：「是地主施王梅授意（拆除王氏家廟）的，是在九十年七月六
      日至七月八日這兩天拆除的」等語相符，從而被告辯稱曾由鄭住雄告知得到地
      主授權拆除家廟一事，並非無據。且由照片顯示，各建築物早已因倒塌且散落
      一地，現場狀況並非能清楚指界各筆土地之範圍，更與一般可截然區辨建築物
      所有權歸屬狀態之情狀有異，從而被告於本院審理中辯稱：是證人鄭住雄請他
      去把廢棄物挖成一堆，按照往習他工作的習慣，只要問過地主，不要的東西就
      可以撿回去，證人鄭住雄說那些東西他可以搬離，他才會將石珠載走等語，徵
      諸當時的情況，被告確有可能以為埋在瓦礫堆中的石珠，已得地主同意而可由
      其自行運離。雖證人鄭住雄於偵查中證稱：「丙○○（即被告）未曾問我石珠
      的事」，但證人鄭住雄之所言可能涉及自身刑事責任，故前開陳述尚不足以遽
      為對被告不利之認定。又雖證人乙○○曾出面阻止被告運離石珠，惟被告主觀
      上若認為已得到地主之授權，則難認其係出於為自已不法所有之意思而執意載
      走該石珠。
（三）綜上所述，本件被告與證人鄭住雄及邱潤霖原本並不相識，係因鄭住雄透過廣
      告得知被告從事該業並加以僱用，被告始前往該處整地。而被告對於整地之範
      圍，及整地後建材之處理方式，由證人之相關證言及客觀上建築物倒塌之情狀
      觀之，應有使被告誤以為該石珠已被地主視為廢棄物，而得由其搬離之可能性
      ，尚不足以證明被告於運走石珠當時即係出於為自已不法所有之意圖。此外，
      又查無其他積極證據足認被告確有公訴人所指之犯行，不能證明被告犯罪，依
      前述法律之規定，自應為無罪之諭知。
據上論斷，應依刑事訴訟法第三百零一條第一項，判決如主文。
本案經檢察官陳德芳到庭執行職務。
中      華      民      國    九十一    年      一      月    二十四    日
                              台灣彰化地方法院刑事第三庭
                                    審 判 長 法 官 余 仕 明
                                             法 官 李 雅 俐
                                             法 官 黃 玉 齡
右正本證明與原本無異。
如不服本判決，應於判決送達後十日內向本院提出上訴狀( 須附繕本 )。
                 法院書記官 林  憲 男
中      華      民      國    九十一    年      一      月    二十五    日
